臺灣臺中地方法院刑事判決　　　　　　 95年度交易字第864號
公　訴　人　臺灣臺中地方法院檢察署檢察官
被　　　告　乙○○
　　　　　　　　　　國民
上列被告因過失傷害案件，經檢察官提起公訴（九十五年度偵字
第二三九二五號），被告於本院準備程序中為認罪之陳述，經本
院合議庭評議後，裁定由受命法官獨任改行簡式審判程序，本院
判決如下：
    主    文
乙○○因過失傷害人，處有期徒刑肆月，如易科罰金，以銀元
佰元即新臺幣玖佰元折算壹日。
    犯罪事實
一、乙○○（原名林純億）於民國九十五年六月三十日下午八時
    十分許，駕駛車牌號碼三Ｒ－０九九０號自小客車，在臺中
    縣大里市○○路二二六號旁之空地，欲迴轉至同路由西向東
    之方向，理應注意劃有分向限制線不得迴車，而依當時情形
    ，又無不能注意之情事，竟疏於注意，逕自從國中路二二六
    號旁空地跨越分向限制線迴車至對向車道，行經分向限制線
    時，適告訴人甲○○騎乘車號ＯＷＮ－七八一號重型機車，
    沿國中路由東向西方向行駛，而遭乙○○所駕駛上開自小客
    車撞擊，致甲○○當場人、車倒地，且受有右側股骨骨折併
    脫臼等傷害。乙○○於肇事後，於臺中縣警察局霧峰分局警
    員黃厚翰前往甲○○就醫之醫院處理時，陳述肇事經過，並
　　當場承認為肇事人。
二、案經被害人甲○○訴由臺灣臺中地方法院檢察署檢察官偵查
    起訴。
    理    由
一、按除被告所犯為死刑、無期徒刑、最輕本刑為三年以上有期
    徒刑之罪或高等法院管轄第一審案件者外，於前條第一項程
    序進行中，被告先就被訴事實為有罪之陳述時，審判長得告
    知被告簡式審判程序之旨，並聽取當事人、代理人、辯護人
    及輔佐人之意見後，裁定進行簡式審判程序，刑事訴訟法第
    二百七十三條之一第一項定有明文。本件被告乙○○所犯係
    死刑、無期徒刑、最輕本刑為三年以上有期徒刑以外之罪，
    其於準備程序中就被訴事實為有罪之陳述，經告知被告簡式
    審判程序之旨，並聽取公訴人及被告之意見後，本院合議庭
    認為適宜而裁定由受命法官獨任進行簡式審判程序，合先敘
    明。
二、訊據被告乙○○就其駕駛車輛有前開過失，致告訴人甲○○
    受有傷害等節，業於偵查中、本院準備程序及審理時坦認不
    諱，核與告訴人甲○○於偵查中、本院準備程序及審理時指
    訴之情節相符，復有臺中縣警察局霧峰分局道路交通事故現
    場圖、道路交通事故調查報告表(一)、(二)、道路交通事故肇事
    人自首情形紀錄表各一份，道路交通事故談話紀錄表二紙、
    現場照片二十幀、暨顯示告訴人受傷情形之臺中縣大里市財
    團法人仁愛綜合醫院診斷證明書一紙附卷可稽，堪信被告前
    開自白屬實。按汽車行經劃有分向限制線之路段，不得迴車
    ，且汽車駕駛人應注意車前狀況，隨時採取必要之安全措施
    ，道路交通安全規則第一百零六條第二款及第九十四條第三
    項分別定有明文；又所謂「分向限制線」，係用以劃分路面
    成雙向車道，禁止車輛跨越行駛，並不得迴轉，其標線為雙
    黃實線，除交岔路口或允許車輛迴轉路段外，均整段劃設之
    ，道路設有中央分向島者，得加繪本標線，其方式為以單黃
    實線分別劃設於分向島之兩側，道路交通標誌標線號誌設置
    規則第一百六十五條復有明定。查上揭臺中縣大里市○○路
    ，劃有雙黃實線，有上開現場圖、現場照片等在卷可按，自
    屬不得迴車之路段，被告駕車當應遵守上述規定，小心從事
    。而依卷附道路交通事故調查報告表之記載，本件被告肇事
    當時，天候晴朗，市區道路○○○路面乾燥無缺陷、亦無障
    礙物、視距良好，依被告之智識程度及當時情況，並無不能
    注意之情事，被告竟貿然違規迴轉至對向車道，其駕車行為
    自有過失，甚為明確。而告訴人因此車禍受有右側股骨骨折
    併脫臼等傷害，亦有上開臺中大里仁愛綜合醫院診斷證明書
    在卷可參，足認被告駕駛車輛時確實有過失，且與告訴人因
    而受傷之間具有相當因果關係。綜上所述，本件被告前開過
    失傷害之犯行，乃屬事證明確，堪予認定。
三、被告行為後，九十四年二月二日修正公布之刑法條文，業於
    九十五年七月一日施行。而行為後法律有變更者，適用行為
　　時之法律，但行為後之法律有利於行為人者，適用最有利於
　　行為人之法律，現行刑法第二條第一項定有明文，此條規定
　　乃與刑法第一條罪刑法定主義契合，而貫徹法律禁止溯及既
　　往原則，係規範行為後法律變更所生新舊法律比較適用之準
　　據法，是刑法第二條本身雖經修正，但刑法第二條既屬適用
　　法律之準據法，本身尚無比較新舊法之問題，應一律適用裁
　　判時之現行刑法第二條規定以決定適用之刑罰法律，為「從
　　舊從輕」之比較。則本件涉及法律變更部分如下：
  (一)刑法第二百八十四條第一項前段之過失傷害罪之罰金刑部分
    ，法定刑原為得科五百元以下罰金，依罰金罰鍰提高標準條
    例第一條前段之規定提高為十倍，提高結果為得科銀元五千
    元以下罰金。而依修正後刑法施行法第一條之一規定：「（
    第一項）中華民國九十四年一月七日刑法修正施行後，刑法
    分則編所定罰金之貨幣單位為新臺幣。（第二項）九十四年
    一月七日刑法修正時，刑法分則編未修正之條文定有罰金者
    ，自九十四年一月七日刑法修正施行後，就其所定數額提高
    為三十倍。但七十二年六月二十六日至九十四年一月七日新
    增或修正之條文，就其所定數額提高為三倍」，及刑法第三
    十三條第五款修正為：「主刑之種類如下：五、罰金：新臺
    幣一千元以上，以百元計算之」等規定觀之，依修正後之法
    律，刑法第二百八十四條第一項前段所得科處之罰金刑最高
    額為新臺幣一萬五千元、最低額為新臺幣一千元，然依被告
    行為時即修正前刑法第三十三條第五款規定之罰金最低額銀
    元一元，並提高十倍計算，前開罰金刑，最高額為銀元五千
    元，最低額為銀元十元，若乘以三倍而換算為新臺幣，最高
    額雖與新法同為新臺幣一萬五千元，然最低額僅為新臺幣三
    十元。因此，比較上述修正前、後之刑罰法律，自以被告行
    為時即修正前關於科處罰金刑之法律較有利於被告。
  (二)關於易科罰金之折算標準問題，修正前刑法第四十一條第一
    項前段規定：「犯最重本刑為五年以下有期徒刑以下之刑之
    罪，而受六個月以下有期徒刑或拘役之宣告，因身體、教育
    、職業、家庭之關係或其他正當事由，執行顯有困難者，得
    以一元以上三元以下折算一日，易科罰金。」。再被告行為
    時之易科罰金折算標準，修正前罰金罰鍰提高標準條例第二
    條（現已刪除）規定，就其原定數額提高為一百倍折算一日
    。則本件被告行為時之易科罰金折算標準，如以銀元三百元
    折算一日，經折算為新臺幣後，應以新臺幣九百元折算為一
    日。惟修正後刑法第四十一條第一項前段則規定：「犯最重
    本刑為五年以下有期徒刑以下之刑之罪，而受六個月以下有
    期徒刑或拘役之宣告者，得以新臺幣一千元、二千元或三千
    元折算一日，易科罰金。」被告所犯係得易科罰金之罪，經
    比較新舊法之結果，自以舊法之易科罰金比例較低而有利於
    被告。
  (三)關於被告自首之減輕刑責規定，修正前刑法第六十二條前段
    ：「對於未發覺之罪自首而受裁判者，減輕其刑。」，而修
    正後刑法第六十二條前段則規定：「對於未發覺之罪自首而
    受裁判者，得減輕其刑。」經比較新舊法結果，新法將被告
    自首僅列為「得」減輕刑責事由，法官得於斟酌犯罪情狀及
    自首原因後不予減刑，舊法則為「必」減輕其刑，並未給予
    法官任何裁量空間，自以舊法較有利於被告。
  (四)綜合上述各條文修正前、後之比較，揆諸修正後刑法第二條
    第一項前段、但書規定之「從舊從輕」原則，綜其全部罪刑
    之比較結果，修正後刑法及刑法施行法之規定並非較有利於
    被告，本案自應適用被告行為時即修正前刑法及罰金罰鍰提
    高標準條例第一條前段、修正前罰金罰鍰提高標準條例第二
    條之規定，予以論處。
四、核被告所為，係犯刑法第二百八十四條第一項前段之過失傷
    害罪。被告肇事後，於臺中縣警察局霧峰分局警員黃厚翰前
    往告訴人甲○○就醫之醫院處理時，陳述肇事經過，並當場
    承認為肇事人等情，有臺中縣警察局霧峰分局道路交通事故
    肇事人自首情形紀錄表一份在卷可稽，與自首要件相符，應
    依修正前刑法第六十二條前段減輕其刑。爰審酌被告先前無
    任何刑事前科紀錄，素行尚佳，且犯後已坦承犯行，並斟酌
    本件交通事故之過失情節、告訴人甲○○所受傷勢非輕，及
    肇事後被告迄今仍未與告訴人達成民事和解賠償，取得諒解
　　等一切情狀，量處如主文所示之刑，並依修正前刑法第四十
　　一條第一項前段規定，諭知易科罰金之折算標準，以示懲儆
　　。
據上論斷，應依刑事訴訟法第二百七十三條之一第一項、第二百
九十九條第一項前段，刑法第二條第一項前段、第二百八十四條
第一項前段，修正前刑法第六十二條前段、第三十三條第五款、
第四十一條第一項前段，罰金罰鍰提高標準條例第一條前段、修
正前罰金罰鍰提高標準條例第二條，現行法規所定貨幣單位折算
新臺幣條例第二條，判決如主文。
本案經檢察官丙○○到庭執行職務。
中　　華　　民　　國　　96　　年　　 1　　月　 　3　　日
                  刑事第四庭      法  官  林學晴
以上正本證明與原本無異。
如不服本判決，應於送達後十日內向本院提出上訴狀（須附繕
本），上訴於臺灣高等法院臺中分院。
                                  書記官  賴淵瀛
中　　華　　民　　國　　96　　年　　 1　　月　　 3　　日
【附錄論罪科刑法條】
中華民國刑法第二百八十四條：
因過失傷害人者，處六月以下有期徒刑、拘役或五百元以下罰金
，致重傷者，處一年以下有期徒刑、拘役或五百元以下罰金。
從事業務之人，因業務上之過失傷害人者，處一年以下有期徒刑
、拘役或一千元以下罰金，致重傷者，處三年以下有期徒刑、拘
役或二千元以下罰金。
